---
title: "Evaluación Goal 9"
author: "Antonio Martínez, Julia Palacios, Arturo Pérez, José Enrique Sánchez"
date: "30/3/2021"
output: html_document
---

```{r setup, include=FALSE}
knitr::opts_chunk$set(echo = TRUE)

library(tidyverse)
library(corrplot)
library(PerformanceAnalytics)
```
0. LECTURA DE DATOS

```{r lectura datos}
goal_9 <- read_delim(file = "data/goal_9.csv", delim = ";")

names(goal_9)[2] = "Target"
names(goal_9)[3] = "Indicator"
names(goal_9)[7] = "AverageValue"
names(goal_9)[5] = "CountryOrArea"
goal_9$AverageValue <- as.numeric(as.character(goal_9$AverageValue))

```
#1. PLANTEAMIENTO DEL EXPERIMENTO

Vamos a estudiar la correlación entre cuatro medidas que tenemos para evaluar la consecución del OBJETIVO 9: Construir infraestructura resiliente, promover la industrialización inclusiva y sostenible y fomentar la innovación. 

Estas cuatro medidas son:
  . Valor agregado de manufactura per cápita (dólares de los Estados Unidos a precios constantes de 2015)
  . Flujos oficiales totales de infraestructura, por países receptores (millones de dólares estadounidenses constantes de 2018)
  . Emisiones de dióxido de carbono por combustión de combustibles (millones de toneladas)
  . Proporción de población cubierta por al menos una red móvil 2G, 3G o 4G (%)
  
La última medida ha sido recalculada a partir de 3 medidas: Consistía en un porcentaje de población cubierta con tecnologías 2G, 3G y 4G. Hemos hecho una media con esas tres medidas a fin de obtener cuanta población está cubierta de media con alguna de esas 3 tecnologías.  

```{r}
medida = "Manufacturing value added per capita (constant 2015 United States dollars)"
medida2= "Total official flows for infrastructure, by recipient countries (millions of constant 2018 United States dollars)"
medida3= "Carbon dioxide emissions from fuel combustion (millions of tonnes)"
medidas4 = c("Proportion of population covered by at least a 3G mobile network ()","Proportion of population covered by at least a 2G mobile network ()","Proportion of population covered by at least a 4G mobile network ()")


goal_9_1 <- goal_9 %>%
            filter(Measure == medida,
                   !grepl('Americas|Asia|Africa|Oceania|Europe|ODA|America|developing|Developed|countries|Countries|regions|Channel', CountryOrArea)) %>%
  complete(Year) %>%  
  group_by(CountryOrArea,Year) %>% 
  arrange(desc(Year,CountryOrArea)) %>% 
  select(CountryOrArea,Year,AverageValue)

names(goal_9_1)[1] = "Country"
names(goal_9_1)[3] = "Manufacturing_value_added_per_capita_in_dollars"
```
Medida 2
```{r}
goal_9_2 <- goal_9 %>%
            filter(Measure == medida2,
                   !grepl('Americas|Asia|Africa|Oceania|Europe|ODA|America|developing|Developed|countries|Countries|regions|Channel', CountryOrArea)) %>%
  complete(Year) %>%  
  group_by(CountryOrArea,Year) %>% 
  arrange(desc(Year,CountryOrArea)) %>% 
  select(CountryOrArea,Year,AverageValue)

names(goal_9_2)[1] = "Country"
names(goal_9_2)[3] = "Total_official_flows_for_infrastructure_millions_of_constant_2018_United_States_dollars"

```
Medida 3
```{r}
goal_9_3 <- goal_9 %>%
            filter(Measure == medida3,
                   !grepl('Americas|Asia|Africa|Oceania|Europe|ODA|America|developing|Developed|countries|Countries|regions|Channel', CountryOrArea)) %>%
  complete(Year) %>%  
  group_by(CountryOrArea,Year) %>% 
  arrange(desc(CountryOrArea)) %>% 
  select(CountryOrArea,Year,AverageValue)

names(goal_9_3)[1] = "Country"
names(goal_9_3)[3] = "Carbon_dioxide_emissions_from_fuel_combustion_millions_of_tonnes"


```
Medida 4
```{r}
goal_9_4 <- goal_9 %>%
  select(Target,Indicator,Measure,CountryOrArea,Year,AverageValue,Units) %>%
  filter(Measure %in% c("Proportion of population covered by at least a 3G mobile network ()","Proportion of population covered by at least a 2G mobile network ()","Proportion of population covered by at least a 4G mobile network ()"),
         !grepl('Americas|Asia|Africa|Oceania|Europe|ODA|America|developing|Developed|countries|Countries|regions|Channel', CountryOrArea)) %>% 
  complete(Year) %>%  
  group_by(CountryOrArea,Year) %>% 
  arrange(desc(Year,CountryOrArea)) %>%
  summarize(Mean_population_covered_by_mobile_network=mean(AverageValue))

names(goal_9_4)[1] = "Country"


```

Hacemos una join de las tablas para crear una sola y aplicar una correlación
```{r}
goal_9_regresion <- goal_9_1 %>%
  left_join(goal_9_2, by = c('Country','Year')) %>% 
  left_join(goal_9_3, by = c('Country','Year')) %>%
  left_join(goal_9_4, by = c('Country','Year'))

```
Como podemos observar hay muchos valores incompletos, borraremos las filas que contengan valores incompletos y haremos el estudio con todos los años.
```{r}
goal_9_regresion_all_years <- goal_9_regresion %>%
  ungroup() %>%
  select(-Year,-Country) %>% 
  filter(!is.na(Manufacturing_value_added_per_capita_in_dollars),
         !is.na(Total_official_flows_for_infrastructure_millions_of_constant_2018_United_States_dollars),
         !is.na(Carbon_dioxide_emissions_from_fuel_combustion_millions_of_tonnes),
         !is.na(Mean_population_covered_by_mobile_network))
``` 
#2. MATRIZ DE CORRELACIÓN

Probaremos con tres índices y justificaremos la respuesta:

##2.1.ÍNDICE DE PEARSON

Para este tipo de correlación es ideal eliminar los outliers, pero nosotros los contenemos en nuestro dataset y eliminarlos supondría perder muchos datos por cada fila. Por lo tanto sabemos que este índice no es el más adecuado para nuestro experimento.
```{r}
corr <- round(cor(goal_9_regresion_all_years),1)
chart.Correlation(corr, histogram = TRUE, method = "pearson",pch = 20)
```
```{r}
cor.test(goal_9_regresion_all_years$Mean_population_covered_by_mobile_network,
         goal_9_regresion_all_years$Carbon_dioxide_emissions_from_fuel_combustion_millions_of_tonnes,method="pearson",exact=FALSE)
```
```{r}
cor.test(goal_9_regresion_all_years$Mean_population_covered_by_mobile_network,
         goal_9_regresion_all_years$Total_official_flows_for_infrastructure_millions_of_constant_2018_United_States_dollars,method="pearson",exact=FALSE)
```
```{r}
cor.test(goal_9_regresion_all_years$Mean_population_covered_by_mobile_network,
         goal_9_regresion_all_years$Manufacturing_value_added_per_capita_in_dollars,method="pearson",exact=FALSE)
```

##2.2 ÍNDICE DE SPEARMAN

```{r}
corr <- round(cor(goal_9_regresion_all_years),1)
chart.Correlation(corr, histogram=TRUE, method = c("spearman"), pch="+")
```
```{r}
cor.test(goal_9_regresion_all_years$Mean_population_covered_by_mobile_network,
         goal_9_regresion_all_years$Carbon_dioxide_emissions_from_fuel_combustion_millions_of_tonnes,method="spearman",exact=FALSE)
```
```{r}
cor.test(goal_9_regresion_all_years$Mean_population_covered_by_mobile_network,
         goal_9_regresion_all_years$Total_official_flows_for_infrastructure_millions_of_constant_2018_United_States_dollars,method="spearman",exact=FALSE)
```
```{r}
cor.test(goal_9_regresion_all_years$Mean_population_covered_by_mobile_network,
         goal_9_regresion_all_years$Manufacturing_value_added_per_capita_in_dollars,method="spearman",exact=FALSE)
```
##2.4 ESTUDIO DE UN AÑO EN CONCRETO
Probaremos a realizar el mismo estudio con un solo año, para ello haremos un estudio de los valores perdidos, y obtendremos el año con menor porcentaje, de este modo realizaremos la correlación únicamente con dicho año. A fin de obtener un resultado más preciso.
```{r}
year_filter <- goal_9_regresion %>% 
  ungroup() %>% 
  distinct(Year)
year_list <- year_filter$Year

for (i in 1:20){
    year <- year_list[i]

    data <- goal_9_regresion %>% 
      group_by(Year) %>% 
      filter(Year == year) %>%
      ungroup() %>%
      select(-Year,-Country)
    
    print(year)
    print(colMeans(is.na(data)))
    flush.console()
    if(i==1){
    calc <- data.frame(colMeans(is.na(data))*100)
    }else{
      calc <- calc %>% data.frame(colMeans(is.na(data))*100)
    }
}
    colnames(calc) <- year_list
    calct <- data.frame(t(calc))
    
   calct <- calct %>% 
      summarise(meanNAValues = (rowMeans(calct)))
   calct <- cbind(calct,year_list) 
   calct %>% arrange(meanNAValues)

    goal_9_regresion_2015 <- goal_9_regresion %>% 
  filter(!is.na(Manufacturing_value_added_per_capita_in_dollars),
         !is.na(Total_official_flows_for_infrastructure_millions_of_constant_2018_United_States_dollars),
         !is.na(Carbon_dioxide_emissions_from_fuel_combustion_millions_of_tonnes),
         !is.na(Mean_population_covered_by_mobile_network),
         Year == 2015) %>% 
  ungroup() %>%
  select(-Year,-Country)


corr <- round(cor(goal_9_regresion_2015),1)
chart.Correlation(corr, histogram=TRUE, method = c("spearman"), pch="+")
```
```{r}
cor.test(goal_9_regresion_2015$Carbon_dioxide_emissions_from_fuel_combustion_millions_of_tonnes,
         goal_9_regresion_2015$Mean_population_covered_by_mobile_network,method="spearman",exact=FALSE)
```

Como podemos observar tenemos cerca de un 18% al menos para alguna "medida" de valores perdidos para 2015, pero el año más actual con mejores datos.

Nos aparece un p-valor muy alto para la medida en el que da un 1 en la correlación.

## 2.5 MOZAMBIQUE:ESTUDIO DE UN PAÍS EN CONCRETO
Vamos a realizar un estudio para un país en desarrollo en concreto: Mozambique
```{r}

goal_9_regresion_mozambique <- goal_9_regresion %>% 
  filter(!is.na(Manufacturing_value_added_per_capita_in_dollars),
         !is.na(Total_official_flows_for_infrastructure_millions_of_constant_2018_United_States_dollars),
         !is.na(Carbon_dioxide_emissions_from_fuel_combustion_millions_of_tonnes),
         !is.na(Mean_population_covered_by_mobile_network),
         Country == "Mozambique") %>% 
  ungroup() %>%
  select(-Year,-Country)


corr <- round(cor(goal_9_regresion_mozambique),1)
chart.Correlation(corr, histogram=TRUE, method = c("pearson"), pch="+")
```
```{r}
cor.test(goal_9_regresion_mozambique$Carbon_dioxide_emissions_from_fuel_combustion_millions_of_tonnes,
         goal_9_regresion_mozambique$Mean_population_covered_by_mobile_network,method="pearson",exact=FALSE)
```
#3. CONCLUSIONES

Realizando el estudio con todos los años y países podemos saber:
- Según aumenta el PIB aumenta la emisión de CO2
- Según disminuyen las emisiones de CO2
con menor seguridad podríamos decir:
- Según aumenta el PIB aumenta la población cubierta por tecnología movil
- Según disminuye el flujo de inversión a infraestructuras disminuye el PIB

Realizando el estudio con un año en particular (2015):
Los resultados no son muy buenos, y esto es debido a que en un año en concreto pueden existir países con distintas circunstancias que hagan que nuestra matriz pierda sentido, aún así es parte del experimento.

En Mozambique hemos obtenido muy buenos resultados:
- Según aumenta el PIB aumenta la emisión de CO2 y el porcentaje de población cubierta por tecnología móvil
- Según disminuye la inversión en infraestructura disminuye la emisión de CO2 y la población cubierta por tecnología móvil