---
title: "Evaluación Goal 9"
author: "Antonio Martínez, Julia Palacios, Arturo Pérez, José Enrique Sánchez"
date: "30/3/2021"
output: html_document
---

```{r setup, include=FALSE}
knitr::opts_chunk$set(echo = TRUE)

library(tidyverse)
library(corrplot)
library(PerformanceAnalytics)
```
0. LECTURA DE DATOS

```{r lectura datos}
goal_9 <- read_delim(file = "data/goal_9.csv", delim = ";")

names(goal_9)[2] = "Target"
names(goal_9)[3] = "Indicator"
names(goal_9)[7] = "AverageValue"
names(goal_9)[5] = "CountryOrArea"
goal_9$AverageValue <- as.numeric(as.character(goal_9$AverageValue))

```
1. PLANTEAMIENTO DEL EXPERIMENTO

Vamos a estudiar la correlación entre cuatro medidas que tenemos para evaluar la consecución del OBJETIVO 9: Construir infraestructura resiliente, promover la industrialización inclusiva y sostenible y fomentar la innovación. 

Estas cuatro medidas son:
  . Valor agregado de manufactura per cápita (dólares de los Estados Unidos a precios constantes de 2015)
  . Flujos oficiales totales de infraestructura, por países receptores (millones de dólares estadounidenses constantes de 2018)
  . Emisiones de dióxido de carbono por combustión de combustibles (millones de toneladas)
  . Proporción de población cubierta por al menos una red móvil 2G, 3G o 4G (%)
  
La última medida ha sido recalculada a partir de 3 medidas: Consistía en un porcentaje de población cubierta con tecnologías 2G, 3G y 4G. Hemos hecho una media con esas tres medidas a fin de obtener cuanta población está cubierta de media con alguna de esas 3 tecnologías.  

```{r}
medida = "Manufacturing value added per capita (constant 2015 United States dollars)"
medida2= "Total official flows for infrastructure, by recipient countries (millions of constant 2018 United States dollars)"
medida3= "Carbon dioxide emissions from fuel combustion (millions of tonnes)"
medidas4 = c("Proportion of population covered by at least a 3G mobile network ()","Proportion of population covered by at least a 2G mobile network ()","Proportion of population covered by at least a 4G mobile network ()")


goal_9_1 <- goal_9 %>%
            filter(Measure == medida,
                   !grepl('Americas|Asia|Africa|Oceania|Europe|ODA|America|developing|Developed|countries|Countries|regions|Channel', CountryOrArea)) %>%
  complete(Year) %>%  
  group_by(CountryOrArea,Year) %>% 
  arrange(desc(Year,CountryOrArea)) %>% 
  select(CountryOrArea,Year,AverageValue)

names(goal_9_1)[1] = "Country"
names(goal_9_1)[3] = "Manufacturing_value_added_per_capita_in_dollars"
```
Medida 2
```{r}
goal_9_2 <- goal_9 %>%
            filter(Measure == medida2,
                   !grepl('Americas|Asia|Africa|Oceania|Europe|ODA|America|developing|Developed|countries|Countries|regions|Channel', CountryOrArea)) %>%
  complete(Year) %>%  
  group_by(CountryOrArea,Year) %>% 
  arrange(desc(Year,CountryOrArea)) %>% 
  select(CountryOrArea,Year,AverageValue)

names(goal_9_2)[1] = "Country"
names(goal_9_2)[3] = "Total_official_flows_for_infrastructure_millions_of_constant_2018_United_States_dollars"

```
Medida 3
```{r}
goal_9_3 <- goal_9 %>%
            filter(Measure == medida3,
                   !grepl('Americas|Asia|Africa|Oceania|Europe|ODA|America|developing|Developed|countries|Countries|regions|Channel', CountryOrArea)) %>%
  complete(Year) %>%  
  group_by(CountryOrArea,Year) %>% 
  arrange(desc(CountryOrArea)) %>% 
  select(CountryOrArea,Year,AverageValue)

names(goal_9_3)[1] = "Country"
names(goal_9_3)[3] = "Carbon_dioxide_emissions_from_fuel_combustion_millions_of_tonnes"


```
Medida 4
```{r}
goal_9_4 <- goal_9 %>%
  select(Target,Indicator,Measure,CountryOrArea,Year,AverageValue,Units) %>%
  filter(Measure %in% c("Proportion of population covered by at least a 3G mobile network ()","Proportion of population covered by at least a 2G mobile network ()","Proportion of population covered by at least a 4G mobile network ()"),
         !grepl('Americas|Asia|Africa|Oceania|Europe|ODA|America|developing|Developed|countries|Countries|regions|Channel', CountryOrArea)) %>% 
  complete(Year) %>%  
  group_by(CountryOrArea,Year) %>% 
  arrange(desc(Year,CountryOrArea)) %>%
  summarize(Mean_population_covered_by_mobile_network=mean(AverageValue))

names(goal_9_4)[1] = "Country"


```

Hacemos una join de las tablas para crear una sola y aplicar una correlación
```{r}
goal_9_regresion <- goal_9_1 %>%
  left_join(goal_9_2, by = c('Country','Year')) %>% 
  left_join(goal_9_3, by = c('Country','Year')) %>%
  left_join(goal_9_4, by = c('Country','Year'))

```
Como podemos observar hay muchos valores incompletos, borraremos las filas que contengan valores incompletos y haremos el estudio con todos los años.
```{r}
goal_9_regresion_all_years <- goal_9_regresion %>%
  ungroup() %>%
  select(-Year,-Country) %>% 
  filter(!is.na(Manufacturing_value_added_per_capita_in_dollars),
         !is.na(Total_official_flows_for_infrastructure_millions_of_constant_2018_United_States_dollars),
         !is.na(Carbon_dioxide_emissions_from_fuel_combustion_millions_of_tonnes),
         !is.na(Mean_population_covered_by_mobile_network))
``` 
2. MATRIZ DE CORRELACIÓN

Probaremos con tres íncides y justificaremos la respuesta:

2.1. ÍNDICE DE PEARSON

Para este tipo de correlación es ideal eliminar los outliers, pero nosotros los contenemos en nuestro dataset y eliminarlos supondría perder muchos datos por cada fila. Por lo tanto sabemos que este índice no es el más adecuado para nuestro experimento.
```{r}
corr <- round(cor(goal_9_regresion_all_years),1)
chart.Correlation(corr, histogram = TRUE, method = "pearson",pch = 20)
```
```{r}
cor.test(goal_9_regresion_all_years$Mean_population_covered_by_mobile_network,
         goal_9_regresion_all_years$Carbon_dioxide_emissions_from_fuel_combustion_millions_of_tonnes,method="pearson",exact=FALSE)
```
```{r}
cor.test(goal_9_regresion_all_years$Mean_population_covered_by_mobile_network,
         goal_9_regresion_all_years$Total_official_flows_for_infrastructure_millions_of_constant_2018_United_States_dollars,method="pearson",exact=FALSE)
```
```{r}
cor.test(goal_9_regresion_all_years$Mean_population_covered_by_mobile_network,
         goal_9_regresion_all_years$Manufacturing_value_added_per_capita_in_dollars,method="pearson",exact=FALSE)
```

2.2 SPEARMAN

```{r}
corr <- round(cor(goal_9_regresion_all_years),1)
chart.Correlation(corr, histogram=TRUE, method = c("spearman"), pch="+")
```
```{r}
cor.test(goal_9_regresion_all_years$Mean_population_covered_by_mobile_network,
         goal_9_regresion_all_years$Carbon_dioxide_emissions_from_fuel_combustion_millions_of_tonnes,method="spearman",exact=FALSE)
```
```{r}
cor.test(goal_9_regresion_all_years$Mean_population_covered_by_mobile_network,
         goal_9_regresion_all_years$Total_official_flows_for_infrastructure_millions_of_constant_2018_United_States_dollars,method="spearman",exact=FALSE)
```
```{r}
cor.test(goal_9_regresion_all_years$Mean_population_covered_by_mobile_network,
         goal_9_regresion_all_years$Manufacturing_value_added_per_capita_in_dollars,method="pearson",exact=FALSE)
```


2.3 KENDALL
```{r}
corr <- round(cor(goal_9_regresion_all_years),1)
corrplot(corr, method="number",type="upper")
chart.Correlation(corr, histogram=TRUE, method = c("kendall"), pch="+")
```
```{r}
cor.test(goal_9_regresion_2017$Mean_population_covered_by_mobile_network,
         goal_9_regresion_2017$Carbon_dioxide_emissions_from_fuel_combustion_millions_of_tonnes,method="kendall",exact=FALSE)
```


Probaremos a realizar el mismo estudio con un solo año, para ello haremos un estudio de los valores perdidos, y obtendremos el año con menor porcentaje, de este modo realizaremos la correlación únicamente con dicho año. A fin de obtener un resultado más preciso.
```{r}
year_filter <- goal_9_regresion %>% 
  ungroup() %>% 
  distinct(Year)
year_list <- year_filter$Year

for (i in 1:20){
    year <- year_list[i]

    data <- goal_9_regresion %>% 
      group_by(Year) %>% 
      filter(Year == year) %>%
      ungroup() %>%
      select(-Year,-Country)
    
    meanNA <- apply(is.na(data), 2, mean)
    calc <-  c(as.character(year),meanNA)  
    print(calc)
    flush.console()
}


```
Como podemos observar tenemos cerca de un 30% al menos para alguna "medida" de valores perdidos para cualquier año, pero el año más actual con mejores datos es el 2017.
```{r}

goal_9_regresion_2017 <- goal_9_regresion %>% 
  filter(!is.na(Manufacturing_value_added_per_capita_in_dollars),
         !is.na(Total_official_flows_for_infrastructure_millions_of_constant_2018_United_States_dollars),
         !is.na(Carbon_dioxide_emissions_from_fuel_combustion_millions_of_tonnes),
         !is.na(Mean_population_covered_by_mobile_network),
         Year == 2017) %>% 
  ungroup() %>%
  select(-Year,-Country)


corr <- round(cor(goal_9_regresion_2017),1)
chart.Correlation(corr, histogram=TRUE, method = c("spearman"), pch=19)
```
El índice de Spearman es el que mejor se ajusta a nuestros datos ya que tenemos un p-valor aceptable, por debajo de 0,05 y rho aunque no sea muy próxima 1 es mejor que en otros casos.

3. CONCLUSIONES

¿Aumenta la contaminación en proporción a la inversión en infraestructuras de cada país? 
Sí, la tendencia mundial indica que cuanto más se invierte. Mayor....

DUDAS: Cuando tenemos una correlación negativa suponemos que las dos variables son descendientes y viceversa?

DUDAS: Cómo saber que índice de correlación debemos usar? He explorado 3 pero tengo dudas...
```{r}

```

