---
title: "Proporción de población cubierta por red móvil"
author: "Antonio Martínez, Julia Palacios, Arturo Pérez, José Enrique Sánchez"
date: "21/3/2021"
output: html_document
---

```{r setup, include=FALSE}
knitr::opts_chunk$set(echo = TRUE)
```
```{r libraries, eval=TRUE, include=FALSE}
library(tidyverse)
library(ggplot2)
library(forcats)
```
TARGET 9.c - Significantly increase access to information and communications technology and strive to provide universal and affordable access to the Internet in least developed countries by 2020

¿Cual es la proporción de población con acceso a tecnología móvil?

#1. LECTURA DE DATOS

```{r cars}
goal9 <- read_delim(file = "data/goal_9.csv", delim = ";")
```
#2. TRATAMIENTO DE DATOS

En este apartado ordenaremos los datos con el fin de cumplan los criterios de 'tidy data'.
En primer lugar:
- Renombramos columnas cuyos nombres no son cómodos a la hora de trabajar
- Convertimos a variables númericas las que son
- Seleccionamos las columnas que nos interesan y filtramos
- Complete(), para completar los años en los que nos faltan datos
- Utilizamos la función gather() para reordenar la tabla
```{r}
names(goal9)[2] = "Target"
names(goal9)[3] = "Indicator"
names(goal9)[7] = "AverageValue"
names(goal9)[5] = "CountryOrArea"

goal9$AverageValue <- as.numeric(as.character(goal9$AverageValue))

mobile_cov <- goal9 %>%
  select(Target,Indicator,Measure,CountryOrArea,Year,AverageValue,Units) %>%
  filter(Measure %in% c("Proportion of population covered by at least a 3G mobile network ()","Proportion of population covered by at least a 2G mobile network ()","Proportion of population covered by at least a 4G mobile network ()"),
         !grepl('Americas|Asia|Africa|Oceania|Europe|ODA|America|developing|Developed|countries|Countries|regions|Channel', CountryOrArea)) %>% 
  complete(Year) %>%  
  group_by(CountryOrArea) %>% 
  arrange(desc(AverageValue)) 

mobile_cov_global <- mobile_cov %>% 
  group_by(Year,Measure) %>%
    summarize(mean_mobile=mean(AverageValue))
#Calcular la media de todos los paises para cada año
```

#3. VISUALIZACIÓN

##3.1 VISUALIZACIÓN DE LA PROPORCION DE POBLACIÓN MUNDIAL CUBIERTA POR RED MÓVIL

Vamos a realizar una visualización global tanto de 2G, 3G como 4G en el mundo.

```{r pressure, echo=FALSE}
  ggplot(mobile_cov_global, aes( x = Year, y=mean_mobile, color = Measure)) +
  geom_point() +
  ggtitle ("Global proportion of population covered mobile network") +
    theme (plot.title = element_text(size=rel(1.5), 
                                  vjust=2, 
                                  face="bold",
                                  color="black", 
                                  lineheight=1.5)) + 
    labs(x = "Year",y = "Average Value (%)") +
    theme(axis.title.x = element_text(face="bold", vjust=-0.5, colour="black", size=rel(1))) +
    theme(axis.title.y = element_text(face="bold", vjust=1.5, colour="black", size=rel(1)))
```
Como podemos observar cada vez hay mas población mundial cubierta por red móvil.

¿Cuales son los países con menor cobertura móvil?
```{r}
data_rank_mobile <- mobile_cov %>% 
  filter(Year == 2018, !is.na(AverageValue),
         Measure %in% c("Proportion of population covered by at least a 4G mobile network ()"),
         !grepl('Americas|Asia|Africa|Oceania|Europe|ODA|America|developing|Developed|countries|Countries|regions|Channel', CountryOrArea)) %>%
  group_by(Year,Measure,CountryOrArea) %>%
    summarize(Mean_population_covered_by_mobile_network=mean(AverageValue))
  

data_rank_mobile$rank = dense_rank(-data_rank_mobile$Mean_population_covered_by_mobile_network) 

data_rank_mobile %>%
  select(CountryOrArea, Mean_population_covered_by_mobile_network, Year, rank) %>% arrange(desc(rank))

```
Djibouti tiene tan solo un 5% de su población cubierta por red móvil 4G, como podemos observar en el top 10 de países con menor cobertura encontramos principalmente países de África.

##3.2 MOZAMBIQUE: PORCENTAJE DE POBLACIÓN CUBIERTO POR RED MÓVIL
```{r}
mobile_cov_mz <- mobile_cov %>% 
  filter(CountryOrArea=="Mozambique") %>% 
  group_by(Year,Measure) %>%
    summarize(mean_mobile=mean(AverageValue))

ggplot(mobile_cov_mz, aes( x = Year, y=mean_mobile, color = Measure)) +
  geom_point() +
  ggtitle ("MOZAMBIQUE: Proportion of population covered mobile network") +
    theme (plot.title = element_text(size=rel(1), 
                                  vjust=1, 
                                  face="bold",
                                  color="black", 
                                  lineheight=1.5)) + 
    labs(x = "Year",y = "Average Value (%)") +
    theme(axis.title.x = element_text(face="bold", vjust=-0.5, colour="black", size=rel(1))) +
    theme(axis.title.y = element_text(face="bold", vjust=1.5, colour="black", size=rel(1)))
```

